最高法院刑事判決　　　　　　　　　　　　　　　八十六年度台上字第六六三一號
　　上　訴　人　乙○○
　　　　　　　　甲○○
右上訴人等因侵占案件，不服台灣高等法院台南分院中華民國八十五年九月十九日第
二審更審判決（八十五年度上更(一)字第三三八號，起訴案號：台灣嘉義地方法院檢察
署八十三年度偵字第五八八七、五四八五、四七九三號），提起上訴，本院判決如左
：
    主  文
原判決撤銷，發回台灣高等法院台南分院。
    理  由
本件原判決撤銷第一審判決，改判論處上訴人乙○○、甲○○共同連續意圖為自己不
法之所有，而侵占對於業務上所持有之物罪刑，固非無見。
惟查：(一)、有罪判決書之事實一欄為適用法律之根據，應將法院職權上所認定之犯罪
事實詳為記載，始足為適用法律是否正當之準據。又刑法上所謂連續犯，係指一次即
可成罪之行為，而以概括之犯意，數次反覆為之者而言。故其每次行為應屬可分，須
分別予以認定，然後依刑法第五十六條論以一罪。原判決僅泛為認定上訴人等自民國
八十一年間起，先後多次由甲○○將其所收之會款，侵占入己轉交乙○○，用以購買
或支應原已購買如原判決附表所列房地產及股票，前後累計共侵占會款新台幣（下同
）二千一百八十五萬七千四百元。但對於上訴人等究分幾次侵占會款﹖各於何時侵占
會款若干﹖並未明白認定，詳盡記載，難謂無應於審判期日調查之證據未予調查及判
決不備理由之違法。(二)、被告之自白，不得作為有罪判決之唯一證據，仍應調查其他
必要之證據，以察其是否與事實相符，刑事訴訟法第一百五十六條第二項定有明文。
本件甲○○侵占財團法人台灣省嘉義市遊天宮（下稱遊天宮）神明互助會之會款被發
覺後，經證人王秋蘭會算結果，共侵占一千二百六十五萬七千四百元，有甲○○所立
明細表附卷可憑（附八十三年度偵字第五四八五號卷第三十一、三十二頁），復據王
秋蘭供證屬實（見第一審卷第七十頁），雖甲○○在法務部調查局嘉義市調查站另自
白稱：在伊侵占會款被發覺前「曾先後向我大哥、大姐、二姐、二嫂，分別調借一百
萬元、八十萬元、一百萬元，三百六十萬元，另外乙○○也交給我二百八十萬元，做
為補回會款之用，合計我已先行補回九百二十萬元」等語（見同上偵查卷第二十七頁
），但其於第一審法院則改稱：該借款之九百二十萬元，實際上僅補回神明會款三百
四十萬元，其餘之錢係償還伊簽六合彩輸去之錢云云（見第一審卷第十八、七十頁背
面）。而王秋蘭亦證述：不知甲○○有補回九百二十萬元之事（見第一審卷第七十頁
）。是甲○○之自白，是否與事實相符，尚滋疑義，本院前次發回意旨業予指明，原
審仍未查明，徒以甲○○在法務部調查局嘉義市調查站之自白，認定甲○○侵占遊天
宮神明互助會之會款，除會算結果之一千二百六十五萬七千四百元外，尚應加上其先
行補回之九百二十萬元，共為二千一百八十五萬七千四百元云云，難謂於法無違。以
上或為上訴意旨所指摘，或為本院得依職權調查之事項，應認原判決仍有發回更審之
原因。又本件雖係刑事訴訟法第三百七十六條第三款所列之案件，惟於修正刑事訴訟
法施行前，原得上訴於第三審法院，且已繫屬於法院，依刑事訴訟法施行法第五條第
一項規定，仍應依施行前之法定程序終結之，附此明。
據上論結，應依刑事訴訟法第三百九十七條、第四百零一條，判決如主文。
中      華      民      國    八十六    年     十一     月     十三     日
                              最高法院刑事第五庭
                                  審判長法官  陳  錫  奎
                                        法官  洪  清  江
                                        法官  吳  昭  瑩
                                        法官  吳  昆  仁
                                        法官  李  伯  道
      右正本證明與原本無異
                                              書  記  官
中      華      民      國    八十六    年     十一     月     十九     日
